【裁判字號】    89,訴,793
【裁判日期】    891228
【裁判案由】    業務過失致死等
【裁判全文】
臺灣臺北地方法院刑事判決                          八十九年度訴字第七九三號
    公  訴  人  臺灣臺北地方法院檢察署檢察官
    被      告  甲○○
                乙○○
右列被告因業務過失致死等案件，經檢察官聲請簡易判決處刑（八十八年度偵字第一
三六七四、二０八六三號），本院臺北簡易庭認為不宜以簡易判決處刑，改依通常程
序判決如左：
    主  文
甲○○違反雇主對防止有墜落之虞之作業場所所引起之危害，應有符合標準之必要安
全衛生設備之規定，致發生死亡職業災害，處有期徒刑參月，如易科罰金，以參佰元
折算壹日；緩刑貳年。
乙○○從事業務之人，因業務上之過失致人於死，處有期徒刑參月；緩刑貳年。
    事  實
一、甲○○係城市農夫花卉事業股份有限公司（下稱城市公司）總經理，為該公司之
    經營負責人；乙○○係天南營造股份有限公司（下稱天南公司）之工地主任，負
    責天南公司所承攬之工地內人員指揮調度及安全維護等事宜，均為從事業務之人
    。天南公司於八十八年三月二十九日與遠鼎建設股份有限公司（下稱遠鼎公司）
    簽訂工程承攬合約，承攬位於臺北市○○○路○段二０七號之遠企中心地面進風
    口加高工程，同年四月十八日動工，並派乙○○負責該工程之工地安全事項。該
    進風口位於遠企中心一樓庭園花圃中，由地面直達地下五樓，高約十六公尺，而
    進風口並應有百葉的設置。同年六月六日，因瑪姬颱風來襲，天南公司將原架設
    於工地外圍之安全藩籬拆除，該工程於此時尚未通知遠鼎公司點交驗收，乙○○
    應注意設置安全警告標示，並將進風口百葉予以固定，且依當時情形亦無不能注
    意之情事，竟疏於注意，未派人於現場管理，亦未設置安全警告標示，復未在進
    風口裝設百葉，任由進風口敞開而毫無屏障（該處高約一百六十五公分，寬約一
    百一十六公分）。嗣由遠鼎公司所委託從事遠企中心一樓前庭院花圃園藝植栽之
    城市公司，因公司內人手不足，甲○○乃向祥貿綠化工程行借調劉運星、詹文龍
    ，與自己公司之員工一同從事遠鼎公司所委託之園藝植栽工作，並於同年月八日
    ，協同至遠企中心一樓前庭院工作。甲○○身為城市公司之經營負責人，未詳於
    瞭解作業場所之週遭環境，而未於有墜落之虞之近進風口處作業場，設置符合標
    準之必要安全衛生設備，致使於該處從事園藝植栽之劉運星，不慎墜入該進風口
    ，掉落至遠企中心地下五樓，嗣於當日下午十七時許，始為甲○○、詹文龍等人
    發現，經送臺北市國泰醫院急診室急救，仍於當日十八時三十分許因顱內及胸腹
    內出血，傷重不治死亡。
二、案經臺北市政府警察局大安分局移請臺灣臺北地方法院檢察署檢察官，及臺灣臺
    北地方法院檢察署檢察官自動檢舉偵查起訴。
    理  由
一、被告甲○○、乙○○因業務過失致死等案件，經檢察官聲請簡易判決處刑，但因
    本院臺北簡易庭認為簡易處刑判決所科之刑以宣告緩刑、得易科罰金之有期徒刑
    及拘役或罰金為限，而本件被告乙○○於犯後不僅未與被害人積極處理賠償事宜
    ，且經傳喚無著，本院如處以不得易科罰金之刑，即不宜逕以簡易判決處刑，著
    改依通常程序審理之，合先敘明。
二、訊據被告甲○○固坦承城市農夫花卉事業股份有限公司總經理，為該公司之經營
    負責人，並僱用劉運星至遠企中心工作，而劉運星因不慎墜入進風口致死亡等事
    實，惟矢口否認有違反勞工安全衛生法規之犯行，辯稱：伊於上工前一天有至現
    場看過，但未看到該通風口，致無法做防護措施等語。經查：（一）被告甲○○
    為城市公司之經營負責人，業據被告甲○○於警訊中供述在卷（見偵查卷宗第四
    頁），並有城市農夫花卉事業有限公司勞工劉運星墜落死亡職業災害檢查報告書
    乙份，附於偵查卷宗第可稽（見八十八年度偵字第一三六七四號偵查卷宗第二三
    頁）；（二）劉運星在上揭地點掉落進風口因而死亡之事實，業據被告甲○○及
    乙○○二人供明在卷（見同前偵查卷宗第四頁背面、第九十一頁背面），並經證
    人丙○○（被害人劉運星之弟）、江永龍（遠企大樓維護處副理）、劉邦昌（被
    害人劉運興之子）分別於警訊及偵查中證述屬實（見同前偵查卷宗第六頁背面、
    第十六頁背面、相驗卷宗第十二頁背面）；（三）此外，復有臺北市政府勞工局
    勞動檢查處八十八年七月二十一日北市勞檢一字第八八六一一五０七００號函乙
    份（見同前偵查卷宗二二頁至三三頁）、城市農夫花卉事業有限公司勞工劉運星
    墜落死亡職業災害檢查報告書相關附件乙份（見同前偵查卷宗第三四至六二頁）
    、臺灣臺北地方法院檢察署相驗屍體證明書正本乙紙、臺灣臺北地方法院檢察署
    驗斷書乙份、照片七幀、臺灣臺北地方法院檢察署檢察官相驗報告書乙紙（見相
    驗卷宗第一九、四一至四三、四六至四八、四九頁）附卷可稽；（四）按勞工安
    全衛生法第二條第二項規定「本法所稱雇主，謂事業主或事業之經營負責人。」
    ，同法第四條第一項第四款規定「本法適用於左列各業：．．．九、環境衛生服
    務業。」，另勞工安全衛生法第五條第一項第五款規定「雇主對於左列事項應有
    符合標準之必要安全設備：．．．五、防止有墜落、崩塌之虞之作業場所引起之
    危害。」，本件被害人劉運星係受雇於城市公司即被告甲○○，其所營事業項目
    ，為勞工安全衛生法所規範之環境衛生服務業，依上揭勞工安全衛生法第二條第
    二項、第四條第一項第九款規定，係勞工安全衛生法所稱之雇主，是被告違反上
    揭勞工安全衛生法第五條第一項第五款規定，對有墜落、崩塌之虞之作業場所所
    引起之危害，未設置有符合標準之必要安全設備以防止墜落、崩塌發生，致發生
    劉運星死亡之職業災害；（五）被告甲○○雖否認有違反勞工安全衛生法規之犯
    行，辯稱於上工前一天有至現場看過，但未看到該通風口，致無法做防護措施云
    云，惟被告甲○○於台北市政府勞工局勞動檢查處談話紀錄中自承未做到勞工安
    全衛生工作等語（見同前偵查卷宗第四一頁）；（六）且縱被告甲○○於上工前
    一日曾至現場巡視而未發現該通風口，然被告甲○○既為城市公司之經營負責人
    ，且事發當日又一同前往現場進行工作，則被告甲○○於當日上工前，應再次確
    認工作環境之安全性，而被告甲○○無不能確認工作環境安全性之事由存在，卻
    未加以確認，即足認定被告甲○○未於有墜落之虞之作業場所設置符合標準之必
    要安全衛生設備，而引起之劉運星之死亡。綜上所述，本件被告甲○○違反雇主
    對防止有墜落之虞之作業場所引起之危害未設有符合標準之必要安全衛生設備，
    致發生死亡災害等節，應堪予認定。
三、另訊據被告乙○○固坦承係天南公司承攬遠企中心地面進風口加高工程之工地主
    任，以及劉運星因不慎墜入進風口致死亡等事實，惟矢口否認有過失致死之犯行
    ，辯稱該進風口工程業已完工，僅未正式以公文通知點交，百葉業已安裝固定云
    云。經查：（一）被告乙○○係遠企中心地面進風口加高工程之工地主任，為從
    事業務之人，業據被告乙○○供述屬實（見八十八年度偵字第一三六七四號偵查
    卷宗第一七頁背面、第五三頁），且與證人黃金閣即天南公司副總經理之證述相
    符（見相驗卷宗第一七頁背面），並有城市農夫花卉事業有限公司勞工劉運星墜
    落死亡職業災害檢查報告書乙份（見同前偵查卷宗第二八頁）附卷可資佐證；（
    二）被告乙○○雖矢口否認有過失致死之犯行，辯稱該進風口工程業已完工，僅
    未正式以公文通知點交，百葉業已安裝固定云云，然據證人江永龍於偵查中證稱
    ：「（問：許稱完工後百葉有以螺絲鎖上有何意見？）該工程尚未完工也未驗收
    。」、於臺北市政府勞工局勞動檢查處談話紀錄中陳稱：「（問：請問江先生該
    進風口加高工程是否已完工？）還沒有，進風口的排水設施還沒完成」、詹文龍
    於臺北市政府勞工局勞動檢查處談話紀錄中亦陳稱：「六月八日早上我在大樓側
    邊工作時，在大樓側邊的通風井曾看到這個側邊通風井有人似在施工‧‧‧」（
    見同前偵查卷宗第一八、五０、四五頁），且縱如被告乙○○所辯，該進風口工
    程業已完工，僅未正式以公文通知點交云云，然依天南公司與遠鼎公司所簽訂之
    工程承攬合約第十五條規定：「災害損失：工地材料、用具及已作之工程，在工
    程驗收合格前，概由乙方（即天南公司）負責保管與維護‧‧‧」、第十六條規
    定：「第三者之損害賠償：本工程在施工期中，任何人因意外事故在工地死亡，
    ‧‧‧，概由乙方負責，與甲方（即遠鼎公司）無關。」、第十七條規定：「完
    工驗收及接管：一、乙方於工程完成時，應即填報完工申報書通知甲方驗收，甲
    方接獲乙方通知之後，應速會同建築師驗收並於驗收合格後接管之。」（見同前
    偵查卷宗第七二頁）天南公司既未正式以公文通知點交，則依上開合約約定，此
    時工程尚未驗收合格，故仍應由天南公司負責安全維護與保管，被告乙○○為天
    南公司該工程之工地主任，即應負責工地安全之維護，隨時注意有無危害發生之
    可能而加以防範。故即令百葉之前業已固定，被告乙○○仍應隨時注意工地現場
    有無遭人破壞，以避免危害之發生，是被告所辯顯係卸責之詞，不足採信；（三
    ）被告乙○○為負責該工地內人員之指揮調度及安全維護等事宜之人，既如前述
    ，就該進風口有使人墜落之危險，本應隨時注意，設置安全警告標示，並將進風
    口百葉予以固定，防止其危險之發生，然其竟疏於注意，未派人於現場管理，亦
    未設置安全警告標示，復未在進風口裝設百葉，任由進風口敞開而毫無屏障，以
    致發生劉運星墜落致死情形，顯係於防止危險之義務有所懈怠，自難辭過失致人
    於死之罪責；（四）且依當時狀況，被告乙○○又非不能注意，竟疏未注意，以
    致劉運星在前開工作場所墜落，因顱內及胸腹內出血而死亡，被告未為安全警告
    標示，並將進風口百葉予以固定之行為，與劉運星之死亡有相當因果關係，本件
    事證明確，被告乙○○犯行堪以認定。
四、核被告甲○○所為係犯勞工安全衛生法第三十一條第一項之罪，被告乙○○所為
    係犯刑法第二百七十六條第二項之業務過失致死罪。爰審酌被告二人犯罪之動機
    、目的、品行、智識程度、所生危害及犯罪後態度等一切情狀，各量處如主文所
    示之刑，並就被告甲○○所處之刑，諭知易科罰金之折算標準，以資懲儆。末查
    被告二人前未曾受有期徒刑以上刑之宣告，有被告二人之臺灣高等法院檢察署刑
    案紀錄簡覆表各一份，均附於本院刑事卷宗可按，且被告甲○○事後已與被害人
    家屬達成和解，賠償相當金額（新臺幣一百四十萬元），得到家屬之諒解，並表
    示不願再為追究等語，有本院訊問筆錄可據，被告二人經此偵審程序暨科刑教訓
    後，應知警惕，信無再犯之虞，本院因認對被告二人所宣告之刑，均以暫不執行
    為適當，爰各併予宣告緩刑二年，以勵自新。
據上論斷，應依刑事訴訟法第四百五十二條、第二百九十九條第一項前段，勞工安全
衛生法第三十一條第一項，刑法第十一條前段、第二百七十六條第二項、第四十一條
、第七十四條第一款，罰金罰鍰提高標準條例第一條前段、第二條，判決如主文。
本案經檢察官俞秀端到庭執行職務
中    華    民    國      八十九        年    十二        月    二十八  日
                                      臺灣臺北地方法院刑事第六庭
                                          法  官  黃程暉
右正本證明與原本無異。
如不服本判決，應於判決送達後十日內，向本院提出上訴狀。
                                          書記官  張華瓊
中    華    民    國      八十九        年    十二        月    三十    日
附錄本件論罪科刑法條：
勞工安全衛生法第三十一條第一項
違反第五條第一項或第八條第一項之規定，致發生第二十八條第二項第一款之職業災
害者，處三年以下有期徒刑、拘役或科或併科新台幣十五萬元以下罰金。
刑法第二百七十六條第二項
從事業務之人，因業務上之過失犯前項之罪者，處五年以下有期徒刑或拘役，得併科
三千元以下罰金。


司法院資訊處製作；財團法人民間司法改革基金會備份。
